臺灣板橋地方法院民事判決　 94年度訴字第1134號
原　　　告　甲○○
訴訟代理人　劉敏卿律師
被　　　告　乙○○
　　　　　　　　　　　　4樓
上列當事人間第三人異議之訴事件，本院於94年9 月20日言詞辯
論終結，判決如下：
    主  文
本院於92年度民執字第5526號強制執行事件，就原告所有坐落於
台北縣永和市○○段5187號建號即門牌號碼台北縣永和市○○路
○段322 號12樓之1 建物所為查封登記之強制執行程序應予撤銷
。
訴訟費用由被告負擔。
   事實及理由
壹、程序上理由
    本件被告未於言詞辯論期日到場，核無民事訴訟法第386 條
    各款所列情形，爰依原告聲請，由其一造辯論而為判決。
貳、實體上理由
一、原告起訴主張
（一）按原告之父許東海為臺北縣永和市保生大帝（神明會，下
      稱保生大帝）派下員之一，民國75年5 月13日訴外人許松
      男代理其母即保生大帝派下員之一許阿朱，將保生大帝派
      下權利以新臺幣（下同）280,000 元讓渡與許東海，自此
      許東海即擁有保生大帝二份派下員權利。80年90月4 日被
      告與保生大帝各個派下員就保生大帝派下員所有坐落臺北
      縣永和市○○段949 、951 、952 地號等三筆土地簽訂合
      建地上12層地下3 層大樓之契約，依據該合建契約書，原
      告之父許東海、母許江阿秀均是獨立的契約權利人，嗣許
      東海與許江阿秀乃依據契約權利分別將起造人讓與原告及
      原告之妹許瑞蘭，而被告亦以原告及許瑞蘭二人為起造人
      名義，向臺北縣政府工務局申領建造執照（82永建字第
      1000 號）。 詎料該建物即將完工之際，許阿朱出面爭執
      權利，否認其子許松男之讓渡派下員權利予許東海之事實
      ，被告未審就契約內容，亦未查明事實，依其片面之詞即
      逕自將原告起造人名義變更為許阿朱，原告為此控訴許松
      男詐欺，經鈞院刑事庭審理結果，認許阿朱自始即知悉許
      松男有代理其將保生大帝派下員權利出售予許東海，只是
      許松男嗣後見派下員權利高漲心生悔意，欲藉簽訂讓渡書
      時法律程式之疏漏保有其派下權，是則自上開派下權利讓
      渡日起，許阿朱已無保生大帝派下權。
（二）旋許阿朱於86年4 月18日死亡，許松男為許阿朱之唯一繼
      承人，然基於前開事由，許松男與被告間既無合建關係存
      在，亦不因繼承關係而得請求登記為起造人，許阿朱及許
      松男均無請求被告就系爭房地辦理所有權移轉登記、建物
      所有權第一次登記之權利存在。然另訴外人乙○○竟主張
      其與許阿朱間就系爭房地已簽訂買賣契約，基於買受人之
      權利地位，代位許阿朱之繼承人許松男起訴請求法院判決
      命被告應將系爭房地辦理移轉登記予其，經鈞院87年度重
      訴字第217 號案件受理，原告亦以利害關係人參加該民事
      訴訟，案經鈞院判決駁回乙○○之訴，經乙○○不服提起
      上訴，嗣經臺灣高等法院於91年3 月27日以90年度重上字
      第228 號案件判決上訴駁回，並於嗣後確定，該案判決理
      由已清楚指明許阿朱、許松男均無系爭房地之權利，系爭
      房地之真正權利人為原告，應已極明確，原告為此基於合
      建契約之法律關係，請求被告將系爭房地辦理移轉登記予
      原告，並經鈞院92年度訴字第242 號判決原告勝訴確定在
      案。
（三）按原告持上開確定判決前往辦理所有權移轉登記時，發現
      系爭土地有被告聲請鈞院於92年2 月24日以92年度民執公
      字第5536號函辦理未登記建物之查封登記，經查被告乙○
      ○係持支付命命確定證明書以債權人之身分查封債務人許
      松男之財產，然系爭房地已確定為原告所有，而非債務人
      所有，該查封登記顯屬錯誤，為此依法訴請塗銷。
（四）聲明：鈞院於92年度民執字第5526號強制執行事件，就原
      告所有坐落於台北縣永和市○○段5187號建號即門牌號碼
      台北縣永和市○○路○段322 號12樓之一建物所為查封登
      記之強制執行程序應予撤銷。
二、被告方面：
    被告未於言詞辯論期日到場，亦未提出準備書狀作何聲明或
    陳述。
三、得心證之理由
（一）第三人就執行標的物有足以排除強制執行之權利者，得於
      強制執行程序終結前，向執行法院對債權人提起異議之訴
      。如債務人亦否認其權利時，並得以債務人為被告。強制
      執行法第15條定有明文。
（二）原告主張原告之父許東海為臺北縣永和市保生大帝（神明
      會，下稱保生大帝）派下員之一，民國75年5 月13日訴外
      人許松男代理其母即保生大帝派下員之一許阿朱，將保生
      大帝派下權利以新臺幣（下同）280,000 元讓渡與許東海
      ，自此許東海即擁有保生大帝二份派下員權利。80年90
      月4 日被告與保生大帝各個派下員就保生大帝派下員所有
      坐落臺北縣永和市○○段949 、951 、952 地號等三筆土
      地簽訂合建地上12層地下3 層大樓之契約，依據該合建契
      約書，原告之父許東海、母許江阿秀均是獨立的契約權利
      人，嗣許東海與許江阿秀乃依據契約權利分別將起造人讓
      與原告及原告之妹許瑞蘭，而被告亦以原告及許瑞蘭二人
      為起造人名義，向臺北縣政府工務局申領建造執照（82永
      建字第1000號），旋許阿朱於86年4 月18日死亡，許松男
      為許阿朱之唯一繼承人，然基於前開事由，許松男與被告
      間既無合建關係存在，亦不因繼承關係而得請求登記為起
      造人，許阿朱及許松男均無請求被告就系爭房地辦理所有
      權移轉登記、建物所有權第一次登記之權利存在。然另訴
      外人乙○○竟主張其與許阿朱間就系爭房地已簽訂買賣契
      約，基於買受人之權利地位，代位許阿朱之繼承人許松男
      起訴請求法院判決命被告應將系爭房地辦理移轉登記予其
      ，經本院87年度重訴字第217 號案件受理，原告亦以利害
      關係人參加該民事訴訟，案經鈞院判決駁回乙○○之訴，
      經乙○○不服提起上訴，嗣經臺灣高等法院於91年3 月27
      日以90年度重上字第228 號案件判決上訴駁回，並於嗣後
      確定，該案判決理由已清楚指明許阿朱、許松男均無系爭
      房地之權利，系爭房地之真正權利人為原告，應已極明確
      ，原告為此基於合建契約之法律關係，請求被告將系爭房
      地辦理移轉登記予原告，並經本院92年度訴字第242 號判
      決原告勝訴確定在案，原告已持上開判決辦理所有權移轉
      登記完畢，業據其提出系爭房地登記簿謄本、臺灣高等法
      院90年度重上字第228 號、本院92年度訴字第242 號民事
      判決書各一件為證，並經本院調取87年度重訴字第217 號
      民事案件全卷核對無訛，且被告經合法通知並未到庭爭執
      ，足見原告上開主張為真正，系爭房地之所有權人為原告
      ，原告依據前開規定，提起本訴，核無不合，應予准許。
四、據上論結，本件原告之訴為有理由，依民事訴訟法第385 條
    第1 項前段、第78條，判決如主文。
中　　華　　民　　國　　94　　年　　9 　　月　　27　　日
                        臺灣板橋地方法院民事第三庭
                              法　　　官　徐玉玲
以上為正本係照原本作成
如對本判決上訴，須於判決送達後20日內，向本院提出上訴狀（
應按他造人數提出繕本）。
中　　華　　民　　國　　94　　年　　9 　　月　　27　　日
                              書  記  官  朱家惠
